臺灣高雄地方法院民事判決　　　　　　110年度鳳簡字第373號
原　　　告　新安東京海上產物保險股份有限公司高雄分公司

法定代理人　鄧政信　
訴訟代理人　邱清吉　
被　　　告　陳忠和　
訴訟代理人　何紫瀅律師
上列當事人間請求損害賠償事件，本院於民國110 年10月14日言
詞辯論終結，判決如下：
    主      文
原告之訴駁回。
訴訟費用由原告負擔。
    事實及理由
一、原告主張：被告於民國108 年12月26日7 時6 分許，駕駛其
    所有車牌號碼00-0000 號自用小客車（下稱肇事車輛），行
    經高雄市○○區○道○號37.4公里南側向外側，因未注意車
    前狀況，而不慎自後撞擊由原告承保車體損失險、訴外人朱
    ○○所有並由其駕駛之車牌號碼000-0000號自用小客車（下
    稱系爭車輛）後車尾（下稱系爭事故），致系爭車輛受損，
    送廠維修費用為新臺幣（下同）140,000 元（含零件費用10
    6,083 元、工資費用33,917元）。原告遂依保險契約賠付朱
    ○○，並依保險法第53條第1 項規定取得代位權，原告自得
    代位向被告請求賠償，爰依民法第184 條1 項前段、第191
    條之2 、第196 條及保險法第53條第1 項之規定提起本訴，
    並聲明：被告應給付原告140,000 元，及自起訴狀繕本送達
    翌日起至清償日止，按週年利率5％計算之利息。
二、被告則以：對於被告有駕駛肇事車輛未注意車前狀況不慎撞
    擊系爭車輛之事實不爭執，惟高雄市政府交通局車輛行車事
    故鑑定委員會鑑定意見書（下稱鑑定意見書）認定朱○○駛
    離主線車道未依序排隊，插入正在連貫駛出主線之汽車中間
    為肇事主因，被告未注意車前狀況為肇事次因，故兩造應負
    擔肇事責任之比例應為朱○○90％、被告10％。又肇事車輛
    因系爭事故亦受有損害，初步估算所需維修費用達222,800
    元（含零件費用123,100 元、補漆費用31,500元、拆裝費用
    68,200元），且車體結構受損，回復原狀顯有重大困難，並
    基於安全性之考量，故無修復之必要而報廢。肇事車輛係83
    年12月出廠，迄至108 年12月26日發生系爭事故時，已使用
    逾25年，依行政院公佈之固定資產耐用年數表、固定資產折
    舊率表及所得稅法第54條第3 項之規定，汽車耐用年數為5
    年，依定率遞減法每年折舊0.369 ，又其最後一年之折舊額
    ，加歷年折舊累計額，其總和不得超過該資產成本原額十分
    之九，即車齡5 年以上之汽車，零件折舊後之金額已低於成
    本十分之一，應以成本十分之一計算，肇事車輛之購買價格
    以網路查詢同車款中等價位828,000 元為據，其成本十分之
    一即為82,800元（計算式：828,000 ÷10＝82,800），扣除
    肇事車輛報廢後殘體出賣所得金額10,000元，肇事車輛因系
    爭事故受損金額為72,800元（計算式：82,800元－10,000元
    ＝72,800元），朱○○就系爭事故應負肇事原因之過失比例
    為90％，故應賠償被告65,520元（計算式：72,800元×90％
    ＝65,520元），被告以朱○○對於肇事車輛之車損應負損害
    賠償65,520元與原告本件請求金額互為抵銷等語置辯。並聲
    明：原告之訴駁回。
三、本院得心證之理由：
（一）按因故意或過失，不法侵害他人之權利者，負損害賠償責
      任；汽車、機車或其他非依軌道行駛之動力車輛，在使用
      中加損害於他人者，駕駛人應賠償因此所生之損害；被保
      險人因保險人應負保險責任之損失發生，而對於第三人有
      損失賠償請求權者，保險人得於給付賠償金額後，代位行
      使被保險人對於第三人之請求權，民法第184 項第1 項前
      段、第191 條之2 前段及保險法第53條第1 項前段分別定
      有明文。查原告主張之事實，業據其提出駕照、系爭車輛
      行車執照、維修明細表、電子發票證明聯、車損照片、國
      道公路警察局道路交通事故當事人登記聯單、理賠支付對
      象明細表等件為證（本院卷第15至35頁、第123 頁），並
      有本院職權調閱之系爭事故現場圖等資料附卷可稽（本院
      卷第53至69頁），是本件調查證據之結果，堪信原告主張
      為真實。又兩造於本院審理時對於鑑定意見書認定朱○○
      為肇事主因、被告為肇事次因均不爭執（本院卷第128 至
      129 頁），有此鑑定意見書附卷可稽（本院卷第87至89頁
      ），是以，足認系爭事故係因被告駕駛肇事車輛未注意車
      前狀況，而朱○○駕駛系爭車輛駛離主線車道未依序排隊
      ，插入正在連貫駛出主線之汽車中間，致肇事車輛前車頭
      撞擊系爭車輛後車尾。原告既已依保險契約給付系爭車輛
      之維修費用，自得依上開法律規定代位行使對被告之損害
      賠償請求權。
（二）次按不法毀損他人之物者，被害人得請求賠償其物因毀損
      所減少之價額；負損害賠償責任者，除法律另有規定或契
      約另有訂定外，應回復他方損害發生前之原狀，前項情形
      ，債權人得請求支付回復原狀所必要之費用，以代回復原
      狀，民法第196 條、第213 條第1 項、第3 項分別定有明
      文。又依民法第196 條請求賠償物被毀損所減少之價額，
      得以修復費用為估定之標準，但以必要者為限，例如：修
      理材料以新品換舊品，應予折舊，此有最高法院77年5 月
      17日77年度第9 次民事庭會議決議可資參照。故債權人所
      得請求者既為回復原狀之必要費用，倘以維修費用為估定
      其回復原狀費用之標準，則修理材料以新品換舊品時，即
      應予折舊。而關於固定資產折舊率又可分為平均法及定率
      遞減法。所謂平均法係以固定資產成本減除殘價後之餘額
      ，按固定資產耐用年數表規定之耐用年數平均分攤，計算
      其每期折舊額，定率遞減法係以固定資產每期減除該期折
      舊額之餘額順序作為各次期計算折舊之基數，而以一定比
      率計算其折舊額。是依損害賠償之目的在於填補被害人實
      際損害之目的而言，應採用平均法計算折舊，較為公允。
      查原告業已賠付系爭車輛維修費用140,000 元（含零件費
      用106,083 元、工資費用33,917元），而系爭車輛係102
      年10月出廠（本院卷第15頁），迄系爭事故發生時即108 
      年12月26日，已使用6 年3 月（不滿1 個月者以1 月計）
      ，依行政院所發布之固定資產耐用年數表及固定資產折舊
      率表，自用小客貨車之耐用年數為5 年，則零件扣除折舊
      後之維修費用估定為17,680元【計算方式：1.殘價＝取得
      成本÷( 耐用年數＋1)即106,083 ÷( 5+1)≒17,681（小
      數點以下四捨五入）；2.折舊額＝( 取得成本－殘價) ×
      1/（耐用年數）×（使用年數）即( 106,083 －17,681) 
      ×1/5 ×（6+3/12）≒88,403（小數點以下四捨五入）；
      3.扣除折舊後價值＝（新品取得成本－折舊額）即106,08
      3 －88,403＝17,680】，另加計無庸計算折舊之工資費用
      33,917元，原告得請求被告賠償之系爭車輛維修費用應為
      51,597元（計算式：17,680元＋33,917元＝51,597元）。
（三）復按損害之發生或擴大，被害人與有過失者，法院得減輕
      賠償金額，或免除之，民法第217 條第1 項定有明文。又
      汽車在行駛途中，變換車道或超越前車時，應依標誌、標
      線、號誌指示，並不得有駛離主線車道未依序排隊，插入
      正在連貫駛出主線之汽車中間之情形；汽車行駛時，駕駛
      人應注意車前狀況及兩車並行之間隔，並隨時採取必要之
      安全措施，不得在道路上蛇行，或以其他危險方式駕車，
      高速公路及快速公路交通管制規則第11條第4 款、道路交
      通安全規則第94條第3 項分別定有明文。查系爭事故係因
      朱○○駕駛系爭車輛沿國道一號公路北向南外側車道行駛
      ，輔助車道有車流連貫行駛，系爭車輛欲變換車道往輔助
      車道，未依規定提前換入依序排隊，由外線車道行近槽化
      線道而減速往輔助車道偏轉，妨礙主線車道及輔助線道用
      路安全，而被告駕駛肇事車輛未注意車前狀況所致，朱○
      ○所為為系爭事故肇事主因，被告所為為系爭事故肇事次
      因一情，業已認定如前述。是本院審酌朱○○與被告之肇
      事情節等一切情狀，認被告就系爭事故肇事原因之過失比
      例為30％、朱○○為70％。從而，適用過失相抵之法則，
      減輕被告賠償金額70％，是以，原告既係代位取得朱○○
      對被告之損害賠償請求權，自應負擔朱○○之過失責任，
      經過失相抵後，原告得代位訴請被告賠償之金額為15,479
      元（計算式：51,597元×30％＝15,479元，小數點以下四
      捨五入），為有理由，應予准許。
（四）被告抗辯：肇事車輛因系爭事故受損金額為72,800元，朱
      ○○就系爭事故應負肇事原因之過失比例為90％，應賠償
      被告65,520元而為抵銷抗辯乙節，提出估價單、車損照片
      、肇事車輛同車款之新車價格查詢資料、廢車買賣合約書
      等件為證（本院卷第85至86頁、第159 至167 頁），而原
      告對於肇事車輛因系爭事故受損金額為72,800元不爭執，
      惟主張前開賠償金額須依兩造之過失比例扣減等語（本院
      卷第173 頁）。經查：
    ⒈按債務人於受通知時，所得對抗讓與人之事由，皆得以之
      對抗受讓人。債務人於受通知時，對於讓與人有債權者，
      如其債權之清償期，先於所讓與之債權或同時屆至者，債
      務人得對於受讓人主張；抵銷，二人互負債務而其給付種
      類相同，並均屆清償期者，各得以其債務與他方之債務互
      為抵銷，民法第299 條、第334 條第1 項前段分別定有明
      文。又保險法第53條規定保險人之代位權，具有法定之債
      權移轉性質，故有關債權讓與之規定，於保險人之代位權
      亦有其適用。
    ⒉查被告抗辯以肇事車輛因系爭事故受損金額與原告請求系
      爭車輛維修費用互為抵銷，又原告不爭執肇事車輛之車損
      金額為72,800元一情（本院卷第173 頁），可知朱○○對
      於被告所有之肇事車輛車損亦負損害賠償責任，被告與朱
      ○○確有互負損害賠償之債務，均屬金錢之債，給付之種
      類相同，並已屆清償期，自得互為抵銷。原告既依保險法
      第53條第1 項規定取得代位權，係依法律規定之債權讓與
      ，原告乃受讓朱○○對被告之損害賠償債權，被告自得以
      其對朱○○之肇事車輛車損債權，向原告主張抵銷，是以
      ，被告抗辯以朱○○對其所負之損害賠償債務，與原告請
      求金額相互抵銷，自屬可採。而被告就系爭事故肇事原因
      之過失比例為30％、朱○○為70％，業已認定如前述，原
      告既係代位取得朱○○對被告之損害賠償請求權，自應負
      擔朱○○之過失責任，適用過失相抵之法則，減輕朱○○
      賠償金額30％。從而，被告得抵銷金額為50,960元（計算
      式：72,800元×70％＝50,960元，小數點以下四捨五入）
      。
    ⒊綜上，被告所有之肇事車輛因系爭事故受損金額為50,960
      元，與原告得代位請求被告賠償之金額為15,479元，經抵
      銷後，原告已無餘額可向被告請求。
四、綜上所述，原告依據侵權行為及保險代位之法律關係，請求
    被告給付140,000 元，及自起訴狀繕本送達翌日起至清償日
    止，按週年利率5 ％計算之利息，為無理由，應予駁回。
五、訴訟費用負擔之依據：民事訴訟法第78條。
中    華    民    國   110    年    11    月    9     日
                  鳳山簡易庭  法  官    藍雅筠
以上正本係照原本作成。
如不服本判決，應於送達後20日內，向本院提出上訴狀並表明上
訴理由，如於本判決宣示後送達前提起上訴者，應於判決送達後
20日內補提上訴理由書（須附繕本）。
中    華    民    國   110    年    11    月    9     日
                              書記官    蔡毓琦